臺灣苗栗地方法院刑事判決　　　　　　　92年度交易字第25號
公　訴　人　臺灣苗栗地方法院檢察署檢察官
被　　　告　乙○○
選任辯護人　彭巧君律師
上列被告因過失傷害案件，經檢察官提起公訴（91年度偵字第30
38號），本院判決如下：
    主  文
乙○○無罪。
    理  由
一、公訴意旨略以：被告乙○○於民國（下同）91年1 月17日下
    午1 時30分許，受告訴人丙○○之邀，在苗栗縣苗栗市○○
    里○○路與勝利路口，乘坐上告訴人丙○○所駕駛車號7P-8
    470 號自用小客車，告訴人丙○○旋將該車開至縣道苗26線
    （起訴書誤載為苗62線）尖山段長虹小吃店前休息，丙○○
    、乙○○並分別改坐於助手席及駕駛座上聊天，丙○○隨後
    並於助手席上小憩。被告乙○○竟於同日下午1 時45分許，
    駕駛該車輛，沿苗26之2 線（起訴書誤載為苗62之2 線）由
    北河往苗栗方向行駛，行經苗26之2 線（起訴書誤載為苗62
    之2 線）尖山隧道出口時，本應注意汽車行駛時，駕駛人應
    注意車前狀況，且依當時情形，並無不能注意之情形，竟疏
    未注意，致車輛衝入路旁山溝，丙○○因此受有右第6 肋骨
    骨折、第1 腰椎爆裂性骨折、右股骨粗隆間骨折及臉部撕裂
    傷2 公分之傷害，因認被告乙○○涉犯刑法第284 條前段之
    過失傷害罪嫌云云。
二、按「犯罪事實應依證據認定之，無證據不得認定犯罪事實。
    」刑事訴訟法第154 條第2 項定有明文。又「告訴人之告訴
    ，係以使被告受刑事追訴為目的，其指訴是否與事實相符，
    仍應調查其他證據，以資審認，必被害人所述被害情形，無
    瑕疵可擊，且就其他方面調查，又與事實相符，始足據為有
    罪判決之基礎。」（最高法院81年度台上字第3539號判決要
    旨參照）。
三、本件公訴人認被告乙○○涉犯上開罪嫌，無非以告訴人丙○○之指訴，行政院衛生署苗栗醫院診斷證明書，證人
    即警員甲○○之證詞，道路交通事故調查報告表，現場
    及車損照片，乙○○與丙○○之妻丁○○對話錄音帶，
    錄音帶譯文1 份，法務部調查局鑑定通知書等為其主要論
    據。惟訊據被告乙○○堅決否認有右揭犯行，辯稱：伊根本
    不會開車，案發當日是告訴人丙○○開的，伊被迫坐上丙○○的車，因丙○○飲酒開車肇事，要嫁禍給伊以便脫罪等語
    。經查：
（一）本案車禍發生後有兩部救護車抵達現場，第一部救護車由
      彭振泰駕駛，先抵達現場將乙○○從肇事車輛之副駕駛座
      抬出，送往大千綜合醫院急救後，第二部救護車由郭永龍
      駕駛隨後抵達現場，將告訴人丙○○從肇事車輛之駕駛座
      上抬出，送往行政院衛生署立苗栗醫院急救等情，業據該
      兩位證人證述如下：證人即苗栗縣消防局公館分隊消防
      隊員彭振泰於警詢時陳述：「當天下午14時許，我們隊上
      接獲通知，在公館鄉尖山村苗26之2 線隧道東側有發生車
      禍，於是我就開救護車前往救護。」、「我到現場時看見
      派出所警員已到場。駕駛座上坐著一名男子（後查）為丙○○˙˙˙）痛得一直叫。而駕駛座旁邊坐著一名穿著白
      色護士服的女子（後查為乙○○˙˙˙），兩個人都卡在
      座位上。乙○○向我們要求將他送大千醫院急救（因為她
      在那裡上班），於是我就將她送大千醫院急救。在車禍現
      場，我有幫乙○○做包紮止血（下巴部位）及頸圈固定。
      」等語明確（參見偵查卷第19頁）；復於91年8 月12日向
      檢察官證述：「（問：91年1 月17日是否去尖山處理車禍
      ？）是的，當日我們至現場，發現車內有二位傷者，男子
      是坐在車上駕駛座，女的坐在助手席，不清楚有無繫安全
      帶，二人皆意識清醒。」等語屬實（參見偵查卷第35頁背
      面）。另證人即苗栗市弘大醫院救護車駕駛郭永龍於警
      訊時亦陳述：「（問：你於91年元月17日下午約14時左右
      是否有執勤？）當時我剛好有上班。接獲報案說在公館鄉
      尖山村苗26之2 線隧道東側有發生交通事故，所以我就馳
      往救護。當時出發前往時大約是快下午14時，很快就到了
      。」、「我到達車禍現場時，看見一部紅色自小客車，車
      號7P-8470 號自己撞到路旁，受損嚴重。派出所處理的警
      員已在現場。」、「我到達現場後見一名男子坐在駕駛座
      上呻吟，由於駕駛座的門已卡住，無法打開，於是我就把
      右前乘客座的門，將救護用的長背板伸進去車內，再叫那
      名男子（後查為丙○○˙˙˙）配合我們將他扶躺在長背
      板上，我將他抬到救護車上，並固定好即送苗栗醫院急救
      。」、「（問：你到現場時，丙○○有無明顯外傷？有無
      流血？）當時外觀上看不到明顯的外傷，丙○○亦無流血
      。」、「我當時在前乘客座之前的置物箱、腳踏板、椅背
      靠頭的部位有看見血跡。」、「（問：你到達車禍現場時
      看見車內坐著哪些人？）只看見丙○○一個人坐在駕駛座
      上。」等語明確（參見偵查卷第20頁）；復於91年8 月12
      日向檢察官證述：「（問：當天處理情形？）我是第二台
      救護車，是去支援，我只看到丙○○坐在駕駛座上，無其
      他乘客，我是第二部，之前已有一部先走了，丙○○向我
      們稱他脊椎受傷不能動。」˙˙˙「（問：當時男子是否
      有酒味？）是的。」等語明確（參見偵查卷第35頁背面、
      第36頁、第38頁）。從上開兩位證人之證詞以觀，顯然本
      案肇事車輛之駕駛人是告訴人丙○○，被告乙○○則係坐
      在右前乘客座上，故告訴人丙○○指訴係由被告乙○○駕
      駛云云已有重大瑕疵。
（二）告訴人丙○○雖向本院佯稱：車禍發生後，我有跟乙○○
      換位置，在車內我爬過去，她爬過來，因我當時想說，我
      停在路邊給車子撞到，她沒有駕照，怕害到她，所以才跟
      她換位置云云乙節，然肇事車輛是撞到山壁，只有車內告
      訴人丙○○及被告乙○○兩人受傷，並未波及第三人，且
      肇事車輛是告訴人丙○○所有，喝酒者亦是告訴人丙○○
      ，並非被告乙○○，乙○○並無換位置之動機存在，告訴
      人丙○○又如何恐害到被告乙○○？且身受重傷之人，尚
      待他人救援，自顧猶有未逮，何來心思袒護他人？足見告
      訴人丙○○上開所言悖於常情，自難令人置信。況告訴人
      丙○○當時受有右第6 肋骨骨折、第1 腰椎爆裂性骨折、
      右股骨粗隆間骨折及臉部撕裂傷2 公分之傷害，有行政院
      衛生署苗栗醫院診斷證明書一紙在卷足憑（參見偵查卷第
      22頁），傷勢不可謂不嚴重，經檢察官向苗栗醫院查詢告
      訴人丙○○車禍當時是否有活動能力？是否可能在自小客
      車內完成與人互調座位至駕駛座之動作？經該醫院函覆稱
      ：「患者丙○○於91年1 月17日下午2 時38分，由救護車
      痛，經X 光檢查，右第6 肋骨骨折、第1 腰椎爆裂性骨折
      、右股骨粗隆間骨折及右臉2 公分裂傷，車禍後依上述病
      情傷勢應沒有活動能力，不容易自行移動位置。」等語，
      有該醫院91年10月1 日苗醫歷字第6120號函1 紙在卷足憑
      （參見偵查卷第86頁），故告訴人丙○○稱於車禍發生後
      在車內與被告乙○○互調位置，實難想像！
（三）本院為求慎重起見，將全案卷證資料送請法務部法醫研究
      所鑑定告訴人丙○○及被告乙○○之傷勢，於車禍發生時
      ，是坐在自小客車的駕駛座或右前座的哪個位置所造成，
      經該法醫研究所鑑定後函覆本院稱：「鑑定經過：˙˙˙
      ˙六、綜合研判依丙○○之右側第六肋骨骨折、右股骨骨
      折、腰椎爆裂性骨折均為典型駕駛之型態傷（Injury pat-
      tern），且身體表面無明顯外傷或出血跡象。由抵現場救
      護人員陳述似只有在前乘客座之置物箱、腳踏板、椅背靠
      頭部位有血跡，均不支持丙○○在車禍發生時曾坐於乘客
      座。由乙○○有頭部外傷，上唇挫傷及臉部擦傷所致大量
      出血，且無駕駛座典型方向盤所致胸部撞擊傷等，均支持
      乙○○在車禍發生時為坐於乘客座之乘客。鑑定結果：綜
      合研判於91年1 月17日下午13時30分許，在苗栗尖山隧道
      車輛7P-8470 之車禍，丙○○先生應為前座之駕駛，而乙○○女士應為坐於乘客座位上。」，有法務部法醫研究所
      93年10月21日法醫理字第0930002776號函附（93）法醫所
      醫鑑字第1176號法醫文書審查鑑定書乙件在卷足憑（參見
      本院審理卷第100 頁至第106 頁）。上開法醫研究所之鑑
      定報告，既經科學方法檢驗事證後還原事實真相，適足以
      拆穿告訴人丙○○不實之指控！
（四）至證人即首位抵達現場處理之警員甲○○雖證稱：我到達
      現場時，看見乙○○坐在駕駛座，丙○○坐在前乘客座，
      後來是丙○○坐在駕駛座上云云乙節，然警員甲○○曾於
      72年間因車禍頭部開刀，有其服務單位長官即苗栗分局鶴
      岡派出所所長葉何淳出具之報告一紙在卷足稽（參見偵查
      卷第74頁），且法醫研究所鑑定報告之所以不採警員甲○○證詞之原因，亦已慮及甲○○曾有腦部受傷病史，講話
      反應較慢所致（參見本院審理卷104 頁最後1 行），則證
      人甲○○證詞之可信度已被排除。況警員甲○○到院接受
      交互詰問後，經本院訊問有關「被告乙○○如何上救護車
      ？」，其回答稱：「門縫不能全開，她被拉出來，用擔架
      抬上第一台救護車，送大千醫院。」，本院再訊問：「告
      訴人丙○○如何上救護車？」，其回答稱：「人躺車內駕
      駛座，救護車的小型木板伸進車內，把人綁起來固定後，
      才抬出來，上第二台救護車。」，本院又問及：「那時丙○○意識如何？」，其回答：「清楚。」，本院又追問：
      「有無喊痛？」，其回答稱：「有，他脊椎骨受傷，一動
      他就喊痛。」等語（參見本院94年1 月6 日審判筆錄第11
      頁及第12頁）。證人甲○○既親眼目睹告訴人丙○○須以
      木板固定身體，在抬出車外之過程中，稍微一動即痛得哇
      哇大叫，告訴人丙○○又如何與被告乙○○調換位置？故
      證人甲○○上開證詞若不是出於誤認，就是有意偏袒告訴
      人丙○○，其證詞自難採信。
（五）又告訴人丙○○以證人身分到院接受交互詰問時，雖證述
      ：車禍發生當天我開車要到嘉義，乙○○在苗栗市○○路
      上車因怕熟人看到，所以從經國路外環道接新東大橋，往
      鶴岡北河方向走，還沒有到隧道前，我就停下來在那邊喝
      酒睡覺，乙○○就開我的車子故意去撞山壁云云，然眾所
      週知，欲從苗栗市○○路南下嘉義，只須經過外環道經國
      路轉省道台六線就可直接上中山高速公路，路程不過區區
      數分鐘，然其竟開進山區內，如何令人相信其係要到嘉義
      ？尤其告訴人丙○○不直接開往嘉義，反停在山區路旁喝
      酒睡覺，更令人匪夷所思，從告訴人丙○○上開證詞以觀
      ，不僅不合常理，反足以證明其因酒醉駕車發生車禍後，
      恐遭警方以公共危險罪移送法辦，故意捏造事實，向警方
      謊稱是被告乙○○駕車，遂其脫罪之目的，已昭然若揭！
（六）告訴人之前妻丁○○雖曾向檢察官提出與被告乙○○對談
      之電話錄音，檢察官即以此錄音帶及譯文，認定被告乙○○在錄音帶中有承認車子是她開的，作為被告乙○○不利
      之證據，然經本院於93年6 月16日當庭勘驗該錄音帶，發
      現譯文並未照實全部翻譯，被告乙○○在該錄音帶中曾多
      次表示沒有印象在開車，被告乙○○既否認有在開車，且
      該錄音帶內容是在法庭外之陳述，自不得作為不利被告乙○○之證據，況證人丁○○於交互詰問時亦證述：我不知
      道乙○○有跟我說過當天是她開車等語（參見本院94年1
      月6 日審判筆錄第13頁）。則檢察官以上開錄音帶譯文內
      容，及法務部調查局鑑定錄音帶聲紋之鑑定報告，作為認
      定被告乙○○涉嫌過失傷害之證據，即稍嫌率斷。
（七）綜上所述，告訴人丙○○指訴被告乙○○之過失傷害犯行
      ，漏洞百出，與事實不符，故被告乙○○前開辯解，應堪
      信為真實。此外，復查無其他積極證據，足以證明被告乙○○有公訴人所指過失傷害之罪嫌，其犯罪自屬不能證明
      ，應為無罪之諭知，以免冤抑。
四、至告訴人丙○○涉嫌誣告罪嫌部分，俟本案確定後應由檢察
    官另行偵辦，附此敘明。
據上論斷，應依刑事訴訟法第301 條第1項，判決如主文。
本案經檢察官黃智勇到庭執行職務。
中　　華　　民　　國　　94　　年　　2 　　月　　25　　日
                  刑事第二庭  審判長法　官  林  燦　都
                                    法　官  張　文　毓
                              　    法  官  柳  章  峰
以上正本證明與原本無異。
如不服本判決，應於判決送達後10日內向本院提出上訴狀 (應附
繕本)。
                                　  書記官  歐  明  秀
中　　華　　民　　國　　94　　年　　2 　　月　　25　　日
